臺灣高等法院民事判決
109年度上易字第914號
上  訴  人  陳玥霖

訴訟代理人  郭桓甫律師
            黃立心律師
            蔡岳龍律師
被 上訴 人  蔡基業
訴訟代理人  周佳弘律師
上列當事人間請求給付承攬報酬事件，上訴人對於中華民國109
年4月28日臺灣新北地方法院第一審判決（105年度建字第152號
）提起上訴，本院於109年12月8日言詞辯論終結，判決如下：
    主      文
上訴駁回。
第二審訴訟費用由上訴人負擔。　　　　
    事實及理由
被上訴人主張：上訴人為室內設計裝潢業者，於民國104年9月
　至105年9月間陸續將其向訴外人所承攬如附表編號1至11所示
　裝潢址之木作工程交予伊次承攬，嗣伊完成前開工程之施作，
　上訴人已付清附表編號1至5、7等項工程之報酬，然就附表編
　號6、8至11等項工程合計新臺幣（下同）128萬6,696元之報酬
　，僅給付伊43萬7,933元，餘款迄未給付等情。爰依民法第490
　條規定，求為命上訴人給付84萬8,763元，並加計自起訴狀繕
　本送達翌日起算法定遲延利息之判決（原審為被上訴人勝訴之
　判決，上訴人不服，提起上訴；未繫屬本院部分，不予贅述）
　。答辯聲明：上訴駁回。
上訴人則以：兩造僅就附表編號1至5、7、11所示裝潢址成立
　木作工程（次）承攬契約，至於附表編號6、8至10等址之木作
　工程契約應為業主與被上訴人所締結，伊僅居中介紹並負責監
　工，就此不負報酬給付義務。況被上訴人施作附表編號6、8至
  10等址木作工程存有諸多瑕疵，應予扣款；且其未於期限內完
  成附表編號11之木作工程，致伊遭業主要求另覓他人施作，因
  此額外支出費用33萬6,780元，並遭業主罰款5萬1,000元，扣
  除被上訴人離場時已施作且經留用部分之款項7萬4,078元後，
  伊仍有損害未受償，亦得以之與其本件請求為抵銷等語，資為
  抗辯。上訴聲明：㈠原判決不利於上訴人部分均廢棄。㈡上開廢
  棄部分，被上訴人於第一審之訴駁回。
按稱承攬者，謂當事人約定，一方為他方完成一定之工作，他
  方俟工作完成，給付報酬之契約；約定由承攬人供給材料者，
  其材料之價額，推定為報酬之一部，民法第490條定有明文。
  又主張法律關係存在之當事人，固應就其法律關係發生所須具
  備之特別要件，負舉證之責任，惟此特別要件之具備，茍能證
  明間接事實，且該間接事實與要件事實間，依經驗法則及論理
  法則已足推認其因果關係存在者，自無不可，非以直接證明要
  件事實為必要。苟當事人就其主張之利己事實，已提出適當之
  證明，他造欲否認其主張者，即應由其更舉相當之反證以資推
  翻。經查：
㈠關於附表編號1至5、7、11所示裝潢址之木作工程部分：
  查上訴人為室內設計裝潢業者，於104年9月至105年9月間陸續
  將其向訴外人所承攬如附表編號1至5、7、11所示裝潢址之木
  作工程交予被上訴人次承攬，嗣被上訴人已依約完成前述編號
  1至5、7項工程之施作，經上訴人如數付清報酬等情，為兩造
  所不爭執，並有前述工程估價單、兩造間之LINE通訊紀錄在卷
  可稽（見原審卷㈠第17至24、26、31至47頁）。又兩造均不爭
  執前開編號11之木作工程經被上訴人報價35萬6,304元，嗣因
  裝潢工期延宕，業主要求更換木工，兩造因而中途解約，上訴
  人另委請訴外人振唐設計公司（下稱振唐公司）接續施作之情
  屬實，並有被上訴人、振唐公司之報價單及上訴人與業主或兩
  造間於105年8月份被上訴人離場前後所為LINE通訊紀錄（含現
  場照片）在卷可稽（見原審卷㈠第30、134至135、卷㈡第167至2
  13頁），並經證人即業主吳詠甄到庭結證：伊於105年6、7月
  間將上址裝潢工程交給上訴人施作，原定同年8月底完工，後
  來同年9月底才完工，上訴人說是因為木工出了一些問題所以
  延宕，伊要求換工，其表示會請原木工撤場，另請他人趕工，
  後來木工撤場前木作工程已快完工，該項目之玻璃及油漆均已
  完成，並已裝上門片，但離場時卻將門片及抽屜拆除，剩下支
  架，另有部分貼皮未貼好等語綦詳（見原審卷㈡第294至297頁
  ）。而兩造於被上訴人離場時雖未完成驗收程序（含清點），
  然依前揭證人吳詠甄之證詞可知被上訴人離場時關於木作工程
  部分僅餘門片、抽屜（即嗣後拆除）及部分貼皮等項目未完成
  （即未貼好而需重作）。觀諸被上訴人就上開工程全部報價35
  萬6,304元，對照振唐公司接手施作前揭門片、抽屜及貼皮等
  項報價18萬1,480元(見原審卷㈠第134至135頁之報價單：編號1
  、5、10、11、13、14、23、29及31所示門片〈含門片緩衝〉、
  編號15、19、22、24、28、32、33及34所示抽屜（含軌道），
  及編號18、36所示貼皮等項合計：〈15,000＋15,000＋11,000＋12
  ,000＋10,000＋15,000＋8,000＋15,000＋7,820＝108,820〉＋〈18,000
  ＋9,000＋9,000＋9,000＋15,000＋510＋1,900＋3,750＝66,160〉＋〈5,5
  00＋1,000＝6,500〉＝181,480），則被上訴人主張其離場時已完
  成工項之合理報酬計17萬4,824元（計算式：356,304－181,480
  ＝174,824）
　，亦堪以認定。　　
㈡關於附表編號6、8至10所示裝潢址之木作工程部分：
⒈被上訴人主張：上訴人尚將其所承攬如附表編號6、8至10所示
  裝潢址之木作工程發包予伊施作，並經伊完成前開工作等語，
  業據提出與所述相符且上訴人不爭執其形式真正之估價單及LI
  NE通訊紀錄為證（見原審卷㈠第25、27至29頁）。觀諸上開工
  程之估價單所載客戶名稱（即A設計，為A Lin設計師之簡稱）
  ，與前述兩造不爭執合意成立承攬關係之估價單記載之客戶名
  稱一致（見原審卷㈠第24、26、30頁）。另兩造間所為LINE通
  訊紀錄，亦顯示：上訴人曾要求被上訴人儘速就附表編號6所
  示羅斯福路之木作工程報價以利其與業主簽約，及指示其前往
  上址與附表編號8至10之指南路、政大三街等址施工，並討論
  施作細節、完工日期，及曾向被上訴人表示其會向業主請款支
  付等內容（見原審卷㈠第38至47頁），足認被上訴人前開主張
  為真正。是上訴人棄前述事證（即被上訴人所為報價、討論施
  工內容及請款對象均為上訴人）於不論，且未就其辯稱：被上
  訴人係直接與業主王周鈴簽立承攬契約、受業主指示施作工程
  一節提出實證為佐，徒以其曾要求被上訴人整理報價內容
　，以利其送給業主請款並儘速匯款，或上訴人曾向業主表示渠
  等未簽訂契約等詞，即謂上開承攬契約係存在於素不相識、未
  直接接觸之被上訴人與王周鈴之間（見本院卷第81、90頁）
　，洵無可採。
⒉按承攬人完成工作，應使其具備約定之品質及無減少或滅失價
  值或不適於通常或約定使用之瑕疵；工作有瑕疵者，定作人得
  定相當期限，請求承攬人修補之，承攬人不於前項期限內修補
  者，定作人得自行修補，並得向承攬人請求償還修補必要之費
  用；因可歸責於承攬人之事由，致工作發生瑕疵者，定作人除
  依前二條之規定，請求修補或解除契約，或請求減少報酬外，
  並得請求損害賠償，分別為民法第492、493、494條所明文。
  查被上訴人施作前揭編號6之木作工程存有瑕疵，經原審委請
  新北市室內設計裝修商業同業公會鑑定結果認該工程所存：3
  樓高櫃木皮切口處未確實清理殘膠、更衣室矮櫃之櫃體表材破
  損、鐵釘露出、下座櫃體鐵釘處穿孔破損、同室小開放櫃櫃體
  表材貼皮刮痕且未確實清潔膠痕、化妝桌旁高櫃內層板表材破
  孔且表材木皮破損、造型折床有刮痕瑕疵且彈簧床座高度不符
  （床底板須下移）、暗門門把手五金側邊貼皮破損、造型酒櫃
  之櫃體表材破損且鐵釘外露穿孔破損、造型美耐板柱子柱角未
  修飾補色、旋轉電視櫃之櫃體表材刮痕且鐵釘外露穿孔破損、
  書桌木皮修飾未確實、掀板滑軌高櫃表板木皮修飾未確實且木
  地板滑軌有雜音等項瑕疵，應依序扣款300元、600元、200元
　、300元、800元、6,000元、200元、1,500元、300元、500元
　、300元、1,000元（合計1萬2,000元），此項工程扣款後之合
  理報酬計33萬8,472元等情，為被上訴人所不爭執，並有該公
  會所出具之鑑定報告附卷可按（見原審卷㈡第435頁至第551頁
　）。上訴人雖抗辯：前揭瑕疵之扣款金額過低，且被上訴人所
  施作之附表編號8至10等項木作工程，亦有天花板坪數短少或
  用料與約定不符等瑕疵，法院應依民事訴訟法第222條第2項規
  定酌定其合理扣款金額云云。然民事訴訟法第222條第2項雖規
  定當事人如已證明受有損害而不能證明其數額或證明顯有重大
  困難者，法院應審酌一切情況，依所得心證定其數額。考其立
  法旨趣，乃以在損害業經證明，僅損害額不能證明或證明顯有
  重大困難時，為避免被害人因訴訟上舉證困難而使其實體法上
  損害賠償權利難以實現所由設，此為舉證責任之降低，非純屬
  法官之裁量權，故當事人仍應在客觀上可能之範圍內提出證據
　，俾法院得本於其所主張一定根據之事實，綜合全辯論意旨，
  依照經驗法則及相當性原則就損害額，而為適當之酌定，非謂
  當事人可任意依此請求法院酌定金額。上訴人未舉證證明前揭
  專業機構所為鑑定結果（即扣款金額）有何悖於正常交易行情
　，而應酌情提高之事，亦未就其主張附表編號8至10項所示工
  程有其所稱施作坪數短少或用料不符一節，舉證以實其說，則
  其請求法院依前揭規定自行酌定（增加）扣款金額，自屬無據
　。從而，上訴人就前述編號6、8至10等項工程，應給付被上訴
  人之報酬，計為111萬1,872元（計算式：338,472＋206,510＋49
  8,890＋68,000＝1,111,872）。
㈢總上，被上訴人次承攬上訴人所發包之前述各項工程，其中如
  附表編號1至5、7等項工程之報酬業經上訴人如數付清；另附
  表編號6、8至11等項工程之報酬合計128萬6,696元（計算式：
  1,111,872＋174,824＝1,286,696），均業如前述。兩造均不爭
  執上訴人就後者已給付被上訴人43萬7,933元之報酬，則被上
  訴人依承攬之法律關係，請求上訴人給付剩餘款項84萬8,763
  元（計算式：1,286,696－437,933＝848,763），為有理由。
　上訴人雖抗辯：被上訴人未於期限內完成附表編號11之木作工
  程，致伊遭業主要求另覓他人施作，因此額外支出費用33萬6,
  780元，並遭業主罰款5萬1,000元，扣除被上訴人離場時已施
  作且經留用部分之款項7萬4,078元後，伊仍有損害未受償，得
  以之與被上訴人本件請求為抵銷云云。然證人吳詠甄證稱：伊
  未因上開工程對上訴人扣罰5萬1,000元等語（見原審卷㈡第297
  頁），已難認上訴人此節主張為真正。另其舉振唐公司接手施
  作前揭工程，因此額外增加費用33萬6,780元，固據提出該公
  司之報價單為佐（見原審卷㈠第134至135頁），然被上訴人離
  場時僅餘門片、抽屜（即嗣後拆除）及部分貼皮等項目未完成
  （即未貼好而需重作），且振唐公司接受此部分之報酬業自被
  上訴人得請求之款項（即原始報價）中扣除，業如前述，自難
  認上訴人就前述未施作部分於扣除後仍有額外增加費用之情事
  。至於上開估價單所列其餘項目，依證人吳詠甄前述證詞難
　認於被上訴人離場尚未完成，或確屬兩造原約定承攬範疇，此
  由證人吳詠甄另證述：本件工程中間有變更過裝潢內容，詳細
  內容不記得等語（見原審卷㈠第297頁），亦可為證。是上訴人
  所舉估價單不足以證明被上訴人原承攬之工程項目有因其離場
  而增加其他費用之情事。從而，上訴人前述抵銷抗辯，即乏其
  據。
綜上所述，被上訴人依民法第490條規定，請求上訴人給付84萬
  8,763元，及自起訴狀繕本送達翌日即105年11月25日（見原審
  卷㈠第58頁，105年11月14日寄存送達，同年月24日發生送達效
  力）起至清償日止，按年息5％計算之利息，為有理由，應予准
  許。從而原審為上訴人敗訴之判決，並無不合。上訴論旨指摘
  原判決不當，求予廢棄改判，為無理由，應駁回其上訴
　。
本件事證已臻明確，兩造其餘攻擊、防禦方法及舉證，經核與
　判決結果無影響，爰不逐一論列，附此敘明。
據上論結，本件上訴為無理由，爰判決如主文。
中　　華　　民　　國　　109 　年　　12　　月　　22　　日
                  民事第七庭    
                    審判長法  官  李昆霖
                          法  官  王育珍
                          法  官  林翠華
正本係照原本作成。
不得上訴。
中　　華　　民　　國　　109 　年　　12　　月　　22　　日
　　　　　　　　　　　　　書記官  黃文儀
　　　　　　　　　　　　　
附表：
編號 裝潢地址 報酬（新臺幣）  備註 1 新北市○○區○○○道0段 000號5樓之1 23萬6,360元 (原審卷㈠第17頁) 已付清 2 新北市○○區○○路000號 6萬2,252元 (原審卷㈠第18頁) 同上 3  新北市○○區○○路000號  56萬4,350元 (原審卷㈠第19至20頁 ) 同上  4  新北市○○區○○街00巷00 號1至3樓 89萬1,285元 (原審卷㈠第21至23頁 ) 同上  5 新北市○○區○○街00巷0弄0號6樓 17萬2,180元 (原審卷㈠第24頁) 同上 6  臺北市○○○路  33萬8,472元 （見原審卷㈠第25頁 ；原報價38萬4,424元 )  7 新北市○○區○○街追加工程 5萬元 (原審卷㈠第26頁) 已付清 8 臺北市○○區○○路  20萬6,510元 (原審卷㈠第27頁)  9 臺北市○○區○○○街00○00號 49萬8,890元 (原審卷㈠第28頁)  10 臺北市○○區○○○街00○00號追加工程 6萬8,000元 (原審卷㈠第29頁)  11  桃園市○○區合宜住宅  17萬4,824元 (原審卷㈠第30頁；原 報價35萬6,304元)